臺灣板橋地方法院刑事判決　　　　　　100年度簡上字第273號
上　訴　人
即　被　告　陳冠宇
上列上訴人即被告因詐欺案件，不服本院中華民國99年12月31日
99年度簡字第10158 號第一審簡易判決（聲請簡易判決處刑案號
：臺灣板橋地方法院檢察署99年度偵字第23758 號），提起上訴
，本院管轄之第二審合議庭判決如下：
    主  文
上訴駁回。
    事  實
一、陳冠宇明知提供金融機構帳戶提款卡、提款密碼等物予陌生
    人士使用，有可能遭不法利用，以利他人遂行財產犯罪（包
    括詐欺取財）之目的，竟以縱使有人持其金融帳戶作為詐欺
    取財之犯罪工具，亦不違背其本意之幫助犯意，於民國99年
    7 月27日14時30分許，在臺北縣新莊市（現改制為新北市新
    莊區○○○路與思源路口之「豐田汽車」新莊服務廠外面人
    行道上，將其在中華郵政股份有限公司新莊丹鳳郵局開立之
    局號0000000 號、帳號0000000 號帳戶之存摺影本、提款卡
    及提款密碼，提供予真實姓名、年籍不詳，自稱「陳經理」
    之成年男子所屬之詐騙集團使用。嗣上開取得陳冠宇郵局帳
    戶存摺影本、提款卡、提款密碼之詐騙集團成員，即先後於
    99年7 月27日21時22分許及同日21時46分許，撥打電話予張
    麗雪及黃威杰，分別向該2 人佯稱其之前於網路、電視購物
    之付款方式誤遭設定為分期付款，須至自動櫃員機操作，以
    避免遭分期扣款云云，致張麗雪、黃威杰均陷於錯誤，分別
    於同日22時許及22時27分許，依對方指示操作自動櫃員機，
    詎操作完畢後，各匯出新臺幣（下同）29,989元及7,134 元
    至陳冠宇上開郵局帳戶內，均旋遭提領完畢。嗣張麗雪、黃
    威杰察覺有異而報警處理，始循線查悉上情。
二、案經臺北縣（現改制為新北市）政府警察局新莊分局移請臺
    灣板橋地方法院檢察署檢察官偵查後聲請簡易判決處刑。
    理  由
一、訊據上訴人即被告陳冠宇固坦承曾於上開時、地將其郵局帳
    戶之存摺影本、提款卡及提款密碼交給某真實姓名、年籍不
    詳，自稱「陳經理」之成年男子所派來之人，惟矢口否認有
    何幫助詐欺取財之犯行，辯稱：伊是上網登錄找工作，沒多
    久後「陳經理」打電話給伊，「陳經理」一開始講說要應徵
    司機，沒有具體跟伊說要載送什麼東西，也沒有說公司地址
    在哪裡及公司名稱為何，對方跟伊說若想要工作就要交出帳
    戶存摺影本、提款卡及提款密碼以供測試，測試OK就可以馬
    上上班，對方有通知伊面試時要帶上開帳戶資料，說面試OK
    就可以把存摺影本及提款卡直接交給他回去做測試，伊是為
    了找工作才會被騙交付上開帳戶資料，來拿帳戶資料的男子
    大概30歲上下，自稱是陳經理的助理，沒有給伊名片或出示
    員工證，該男子的名字伊不知道，交出去以後伊一直打電話
    問對方為何要交帳戶，對方才說是要當載酒店小姐的司機，
    有些客人的錢要先轉到伊帳戶裡面，下班再由伊領出來交給
    公司，伊也是受害者云云。經查：
  (一)被害人張麗雪、黃威杰分別於99年7 月27日21時22分許及同
    日21時46分許接獲不詳人士撥打之電話，遭對方以如事實欄
    所示之方式詐騙後，陷於錯誤而將自己帳戶內之款項分別匯
    入被告上開郵局帳戶內（匯款時間、金額詳如事實欄所載）
    ，並均旋遭提領完畢之事實，業據證人即被害人張麗雪、黃
    威杰於警詢時分別證述明確，並有被告上開郵局帳戶郵政存
    簿儲金立帳申請書影本、郵政存簿儲金簿封面影本、交易明
    細表、證人張麗雪匯款之自動櫃員機交易明細表影本、證人
    黃威杰匯款之自動櫃員機交易明細表各1 份附卷可稽，足認
    被告所有之上開郵局帳戶係遭不詳人士作為向被害人張麗雪
    、黃威杰詐欺取財所用之匯款帳戶。
  (二)被告雖否認其有幫助詐欺取財之犯意，並以前詞置辯，惟個
    人之提款卡及提款密碼等物乃屬重要之金融物件，若落入不
    明人士手中，除存款有遭盜領之風險外，亦極可能作為取贓
    之犯罪工具，即便帳戶內之存款不多，若無正當理由或合理
    之隱情，應無任意交付他人之理；而一般公司行號至多僅會
    要求已聘僱之員工開設金融帳戶以供匯入薪資之用，衡情斷
    無要求尚未受僱之應徵者提供帳戶提款卡及提款密碼之必要
    。再者，一般工作之應徵多係在公司內進行，應徵者對於公
    司所在、名稱、工作內容、進行面試之人為何人等事項亦均
    有一定之認識，衡情亦無相約在路邊面試，且根本不知所應
    徵之公司究係在何處，或尚未通過面試開始工作即要求應徵
    者交付帳戶資料供審查測試之理。是以，被告既無法清楚陳
    述所應徵公司之名稱、所在地點，亦不知該公司人員之真實
    姓名及身份等資料，其所稱之應徵地點、方式及過程亦與一
    般正常之應徵程序迥異，則其所辯稱係因應徵工作而交付帳
    戶資料云云，已難遽信。甚者，被告竟在尚未正式上班之前
    ，即將其所申請開立具私密性、專屬性之上開帳戶提款卡及
    提款密碼等物，交付未曾謀面毫不相識之不明人士，容任不
    明人士使用上開帳戶，亦難置信，足認被告所辯與常情相違
    ，委無可採。
  (三)一般人至銀行或郵局申請開立帳戶，其目的不外乎利用該帳
    戶作存、提款、轉帳等財產之金錢支配處分，故對於帳戶印
    章及銀行或郵局發給之存摺、提款卡、提款密碼等物品、資
    料，無不妥為保存，以防遺失或被盜用，損及個人財產權益
    ，並遭濫用為財產犯罪之工具。且個人帳戶提款卡、提款密
    碼之專有性甚高，並非一般自由流通使用之物，縱需交他人
    使用，亦必基於信賴關係或特殊事由，自不可能隨意交予不
    熟識之人任意使用。又現今犯罪集團或不法份子為掩飾其不
    法獲利行徑，避免執法人員之追究處罰，經常誘使一般民眾
    提供金融機構帳戶提款卡、提款密碼等資料，渠等再以此帳
    戶供作對外詐騙或其他各種財產犯罪之不法用途使用，業經
    電視新聞及報章雜誌等大眾傳播媒體多所報導，政府亦極力
    宣導，期使民眾注意防範，況以現在銀行或郵局開戶手續之
    簡便，需用者儘可自行申請，是苟有不熟識之人欲借用帳戶
    使用，以供資金流通，一般人本於生活經驗及認識，足以懷
    疑需用者，係基於隱瞞資金流向或行為人身份之不法目的，
    與利用他人之銀行或郵局帳戶為犯罪工具有關。按刑法上之
    故意，可分為直接故意與不確定故意（間接故意），所謂「
    不確定故意」，係指行為人對於構成犯罪之事實，預見其發
    生而其發生並不違背其本意者，刑法第13條第2 項定有明文
    。被告明知金融機構帳戶係個人理財之重要工具，且關係個
    人財產、信用之表徵，不能隨意交予他人使用，被告係有正
    常辨識能力之人，對於他人會持其所提供之郵局帳戶進行犯
    罪應有所預知，其竟將其所開設之帳戶供人使用，對於他人
    持用犯罪之事實，自不違背其本意，足見被告有幫助他人利
    用其帳戶犯罪之不確定故意，應無疑義，被告主觀上有幫助
    詐欺取財之故意甚明。綜上所述，本件事證明確，被告犯行
    已堪認定。
二、按刑法上之幫助犯，係對於犯罪與正犯有共同之認識，而以
    幫助之意思，對於正犯資以助力，而未參與實施犯罪之行為
    者而言（最高法院75年度台上字第1509號、88年度台上字第
    1270號判決意旨參照）；是以，如未參與實施犯罪構成要件
    之行為，且係出於幫助之意思提供助力，即屬幫助犯，而非
    共同正犯。本件被告提供上開郵局之帳戶予真實姓名、年籍
    不詳，自稱「陳經理」之成年男子所屬詐騙集團，作為實施
    詐欺取財之犯罪工具，其單純提供帳戶供人使用之行為，並
    不等同於向被害人施以欺罔之詐術行為，且亦無證據證明被
    告有參與詐欺取財犯行之構成要件行為，或與該等詐騙集團
    成員有詐欺取財之犯意聯絡，是被告提供帳戶供人使用之行
    為，對於該等詐騙集團成員遂行詐欺取財犯行，資以助力，
    揆諸上開判決意旨，核被告所為，係犯刑法第30條第1 項前
    段、第339 條第1 項之幫助詐欺取財罪。被告以1 個提供帳
    戶之行為，幫助前開詐騙集團成員犯2 次詐欺取財罪，觸犯
    構成要件相同之罪名，為同種想像競合犯，應從一重之幫助
    詐欺取財罪論處。被告幫助他人犯前開詐欺取財罪，應依刑
    法第30條第2 項之規定，按正犯之刑減輕之。本件原審以被
    告罪證明確，予以論罪科刑，並就量刑部分，審酌被告犯罪
    手段、情節、犯後態度、品行、智識程度、生活狀況、被害
    人所受損失等一切情狀，量處有期徒刑2 月，並諭知易科罰
    金之折算標準，其認事用法俱無不合，量刑亦甚妥適，被告
    以其並無幫助詐欺取財犯行為由提起上訴，指摘原判決不當
    ，並無可採，其上訴為無理由，應予駁回。
據上論斷，依刑事訴訟法第455 條之1 第1 項、第3 項、第368
條，判決如主文。
本案經檢察官張慶林到庭執行職務。
中    華    民    國   100    年    8     月    12    日
                刑事第十八庭  審判長法  官  楊仲農
                                    法  官  謝梨敏
                                    法  官  楊筑婷
以上正本證明與原本無異。
不得上訴。
                                    書記官  傅淑芳
中    華    民    國   100    年    8     月    12    日